臺灣板橋地方法院刑事判決　　　　　　　95年度訴字第3765號
公　訴　人　臺灣板橋地方法院檢察署檢察官
被　　　告　甲○○
上列被告因違反毒品危害防制條例案件，經檢察官提起公訴（95
年度毒偵字第6807號）暨同署檢察官移送併辦（95年度毒偵字第
），嗣因被告於本院準備程序中就被訴事實暨併案事實均為有罪
之陳述，本院告知被告簡式審判程序之旨，並聽取當事人之意見
後，由本院合議庭裁定改由受命法官獨任依簡式審判程序進行，
判決如下：
    主  文
甲○○施用第一級毒品，累犯，處有期徒刑壹年月。扣案之第
一級毒品海洛因（共計淨重零點貳玖公克）沒收銷燬之，上開毒
品之外包裝袋個，均沒收之。
    事  實
一、甲○○前於民國85年間，因違反麻醉藥品管理條例案件，經
    臺灣高等法院以87年度上訴字第1632號裁定交付觀察勒戒後
    ，認定有再繼續施用毒品傾向，並經裁定令入戒治處所施以
    強制戒治一年，於執行三個月後，認無認無繼續戒治必要，
    裁定停止戒治，停止期間付保護管束，期滿並未經撤銷，視
    為強制戒治期滿，經臺灣高等法院以同上案號判決免刑，並
    於89年3 月29日確定在案。又於90年間，因竊盜案件，經本
    院以90年度易字第1881號判處有期徒刑3 月；復於同年間，
    因持有毒品案件，經本院以90年度板簡字第434 號判處有期
    徒刑4 月；及因施用第一、二級毒品案件，經檢察官聲請強
    制戒治，本院以90年毒聲字第4097號裁定令入戒治處所施以
    強制戒治一年，於91年10月16日執行完畢出所，另刑事責任
    部分，則經本院以90年度簡字第464 號各判處有期徒刑6 月
    、5 月，而上開四罪，經本院以91年度聲字第2191號裁定更
    定執行刑為有期徒刑1 年4 月，甫於95年3 月27日縮短刑期
    期滿執行完畢出監（於本案構成累犯）。詎其猶不知悔改，
    於前開強制戒治執行完畢後5 年內，基於施用第一級毒品海
    洛因之犯意，自95年10月2 日（起訴書略載為同年月3 日為
    警採尿前回溯26小時內之某時）起至同年12月5 日13時7 分
    許為警採尿前回溯26小時內之某時止，在臺縣三峽鎮○○路
    120 巷18號其住處（起訴書略載為在不詳處所），以將海洛
    因摻水後放入針筒後注射靜脈之方式，施用第一級毒品海洛
    因多次。嗣(一)於95年10月3 日19時30分許，在臺北縣三峽鎮
    ○○路與光明路口為警查獲，並扣得海洛因1 小包（淨重0.
    09公克）；(二)又於同年10月5 日11時40分許，在臺北縣三峽
    鎮○○街36號旁為警查獲，並扣得海洛因1 小包（淨重0.17
    公克）；(三)再於同年12月5 日，在臺北縣三峽鎮○○路88巷
    內為警查獲，並扣得海洛因1 小包（淨重0.03公克）。
二、案經臺北縣政府警察局三峽分局報告臺灣板橋地方法院檢察
    署檢察官偵查起訴暨同署檢察官移送併案。
    理  由
壹、程序方面：
    查本件被告甲○○所犯並非死刑、無期徒刑、最輕本刑為三
　　年以上有徒刑之罪或高等法院管轄第一審案件，而其於準備
　  程序進行中，被告先就被訴事實暨併案事實均為有罪之陳述
    ，經法官告知簡式審判程序之旨，並聽取公訴人及被告之意
    見後，本院認適宜改依簡式審判程序進行，爰依刑事訴訟法
    第273 條之1 第1 項、第284 條之1 規定，由本院合議庭以
    裁定由受命法官獨任進行簡式審判程序，合先敘明。
貳、實體方面：
一、上揭事實，業據被告甲○○於本院審理時坦承不諱，復有搜
    索扣押筆錄、扣押物品目錄表各3 份、查獲扣案之毒品照片
    3 幀存卷可稽，及海洛因3 包扣案可資佐證。又被告三次為
    警查獲時均有採其尿液送驗，結果均係呈嗎啡陽性反應，此
    有臺北縣政府警察局三峽分局查獲毒品危害防制條例按姓名
    對照表（代碼編號分別為：000000000 、0000-0000 、0000
    0000）3 紙）、台灣檢驗科技股份有限公司於95年11月3 日
    、同年12月25日出具之濫用藥物檢驗報告（報告編號為：CH
    /2006/A1009 、CH/2006/A1011 、CH/2006/C0691） 共3 份
    在卷可稽。而扣案之白粉3 包，經送法務部調查局鑑驗結果
    ，分別淨重0.09公克（空包裝重0.23公克）、0.17公克（空
    包裝重0.18公克）、0.03公克（空包裝重0.2 公克），均檢
    出含第一級毒品海洛因成分，有該局95年11月19日調科壹字
    第095230 36260號、95年11月19日調科壹字第09523036170
    號、95年12月23日調科壹字第09523050760 號鑑定書共3 份
    存卷可憑。又按海洛因經注射或吸入人體後，約百分之八十
　　於24小時內自尿中排出，一般而言，尿液中能否驗出嗎啡陽
  　性反應與其投與量、投與途徑、採尿時間、個人體質及檢測
    方法之靈敏度有關，國外曾有文獻報導注射6 毫克之海洛因
    鹽酸鹽，其代謝物嗎啡之平均可檢出時限約為26小時，業經
    行政院衛生署藥物食品檢驗局於81年9 月8 日以藥檢壹字第
    8114885 號函述綦詳。據上，被告之尿液經以氣相層析質譜
    儀分析法檢驗，既係呈嗎啡陽性反應，顯見被告應有在前揭
    犯罪時間施用第一級毒品海洛因之行為甚明。又查，被告前
　　於85年間，因違反麻醉藥品管理條例案件，經臺灣高等法院
  　以87年度上訴字第1632號裁定交付觀察勒戒後，認定有再繼
    續施用毒品傾向，並經裁定令入戒治處所施以強制戒治一年
    ，於執行三個月後，認無認無繼續戒治必要，裁定停止戒治
    ，停止期間付保護管束，期滿並未經撤銷者，視為強制戒治
    期滿，經臺灣高等法院以同上案號判決免刑，並於89年3 月
    29日確定在案。又於90年間，因施用第一、二級毒品案件，
    經檢察官聲請強制戒治，本院以90年毒聲字第4097號裁定令
    入戒治處所施以強制戒治一年，於91年10月16日執行完畢出
    所，此有臺灣高等法院被告前案紀錄表在卷可稽。綜上所述
    ，足認被告前經強制戒治執行完畢釋放後，五年內再犯本件
    施用第一級毒品犯行。本案事證明確，被告犯行堪以認定，
    應依法論科。
二、查海洛因屬於毒品危害防制條例第2 條第2 項第1 款所規定
    之第一級毒品，核被告所為，係犯毒品危害防制條例第10條
    第1 項之施用第一級毒品罪。被告施用前後持有第一級毒品
    之低度行為，為進而施用之高度行為所吸收，不另論罪。又
    按立法者針對特定刑罰規範之構成要件，已預設其本身係持
    續實行之複次行為，具備反覆、延續之行為特徵，故將之總
    括或擬制成一個構成要件之「集合犯」行為，因刑法評價上
    為構成要件之行為單數，應僅成立一罪。查毒品因具有成癮
    性、濫用性（此觀毒品危害防制條例第2 條之規定自明），
    立法實務首重以刑事處遇方式戒斷行為人毒癮，若無法收其
    實效，始依法追訴處罰（此觀毒品危害防制條例第20、23條
    之規定即明），故施用毒品本身具備反覆、延續之行為特徵
    ，持續多次施用毒品始為此類犯罪之典型或常態，於刑法評
    價上，施用毒品應僅成立集合犯一罪。則本案被告於本院審
    理中係陳稱：伊施用毒品有成癮，有時十天會施用毒品一次
    有時候約半個月施用，因為伊沒有施用會睡不著，後來因我
    父親肝癌開刀，年紀也大了，所以伊才會到八里療養院想要
    戒除毒癮等語（見本院96年2 月15日簡式審判筆錄第3 頁）
    ，並提出行政院衛生署八里療養院於96年2 月23日出具之診
    斷證明書（其上記載被告鴉片類成癮）1 紙以佐其說，由此
    足徵被告確有施用毒品之慣常習性，又其自95年10月2 日起
    至同年12月5 日13時7 分許為警查獲前回溯26小時內之某時
    止，先後多次施用海洛因，其各次施用之時間接近，且施用
    毒品之行為本具有成癮性，極難戒絕，具有反覆施用之性質
    ，客觀上無法將其各次施用毒品之行為獨立成罪，是以在刑
    法評價上，以視為數個反覆行為，合為包括一行為予以評價
    ，較為合理。而公訴人除就被告95年10月3 日為警採尿前回
    溯26小時內之某時之施用海洛因犯行部分予以起訴外，就其
    餘前開論罪之犯行為部分則未予起訴，惟此部分既係被告基
    於施用毒品之習慣反覆施用，與起訴事實屬實質上一罪之關
    係，為起訴效力所及，且業經臺灣板橋地方法院檢察署檢察
    官以95年度毒偵字第8173號移送本院併案審理，本院自得一
    併予以審究。又被告於90年間，因竊盜案件，經本院以90年
    度易字第1881號判處有期徒刑3 月；復於同年間，因持有毒
    品案件，經本院以90年度板簡字第434 號判處有期徒刑4 月
    ；及因施用第一、二級毒品案件，經本院以90年度簡字第46
    4 號各判處有期徒刑6 月、5 月，而上開四罪，經本院以91
    年度聲字第2191號裁定更定執行刑為有期徒刑1 年4 月，甫
    於95年3 月27日縮短刑期期滿執行完畢出監，此有上述前科
    表附卷可稽，被告於五年內再故意犯有期徒刑以上之本罪，
    為累犯，應依法加重其刑。審酌被告前有多次施用毒品前科
    ，素行非佳，且其前曾業經強制戒治完畢，竟再為本件施用
    毒品犯行，顯見其不思悔改，自制力亦顯不佳；惟另考量被
    告於犯後已坦承犯行，而其施用毒品行為，固易滋生其他犯
    罪，惡化治安，嚴重損及公益，然於本質上係屬自我戕害行
    為，反社會性之程度應屬較低等一切情狀，量處如主文所示
    之刑，以資懲儆。又扣案之海洛因共3 包（共計淨重0.29公
    克），既屬當場查獲之第一級毒品，爰依毒品危害防制條例
    第18條第1 項前段規定，宣告沒收銷燬之。至於上開毒品之
    外包裝袋，係用於包裹毒品，防其裸露、潮濕，便於攜帶施
    用，係預備供被告施用毒品所用之物，且係被告所有，此據
    被告於本院審理時供明在卷，爰依刑法第38條第1 項第2 款
    規定，均併予宣告沒收。
據上論斷，應依刑事訴訟法第273 條之1 第1 項、第299 條第1
項前段，毒品危害防制條例第10條第1 項、第18條第1 項前段，
刑法第11條、第47條第1 項、第38條第1 項第2 款，判決如主文
。
本案經檢察官鄧媛到庭執行職務。
中　　華　　民　　國　　96　　年　　3 　　月　　2 　　日
                  刑事第十二庭法  官  林淑婷
以上判決正本證明與原本無異。
如不服本判決，應於送達後十日內，向本院提出上訴狀。
                              書記官  賴良杰
中　　華　　民　　國　　96　　年　　3 　　月　　2 　　日
附錄本案論罪科刑法條全文：
毒品危害防制條例第十條
施用第一級毒品者，處六月以上五年以下有期徒刑。
施用第二級毒品者，處三年以下有期徒刑。
